臺灣板橋地方法院刑事判決　　　　　　 100年度訴字第1514號
公　訴　人　臺灣板橋地方法院檢察署檢察官
被　　　告　許永松
上列被告因違反毒品危害防制條例案件，經檢察官提起公訴（10
0 年度毒偵字第3384號、第3892號），嗣因被告於本院準備程序
中就被訴事實為有罪之陳述，本院告知被告簡式審判程序之旨，
並聽取當事人之意見後，由本院合議庭裁定改由受命法官獨任依
簡式審判程序進行，判決如下：
    主  文
許永松施用第一級毒品，處有期徒刑捌月。又施用第二級毒品，
處有期徒刑肆月。又施用第一級毒品，處有期徒刑捌月，扣案之
第一級毒品海洛因柒包（合計驗餘淨重拾壹點零貳公克），沒收
銷燬；上開毒品之外包裝袋柒個及扣案之電子磅秤壹台，均沒收
。又施用第二級毒品，處有期徒刑肆月，扣案之甲基安非他命吸
食器壹組、電子磅秤壹台，均沒收。應執行有期徒刑壹年捌月，
扣案之第一級毒品海洛因柒包（合計驗餘淨重拾壹點零貳公克）
，沒收銷燬；上開毒品之外包裝袋柒個及扣案之電子磅秤壹台、
甲基安非他命吸食器壹組，均沒收。
    事  實
一、許永松前於民國87年間，因施用毒品案件，經本院裁定送觀
    察、勒戒，經認定無繼續施用毒品傾向，於87年8 月10日釋
    放出所，並經本院以87年度訴字第871 號判決免刑確定。又
    於87年間，因施用毒品案件，經本院以88年度毒聲字第435
    號裁定送觀察勒戒，經認定無繼續施用毒品傾向，於88年2
    月11日釋放出所，並經臺灣板橋地方法院檢察署檢察官以87
    年度偵字第22220 號為不起訴處分確定。再於88年間，因施
    用毒品案件，經本院以88年度毒聲字第7016號裁定送觀察勒
    戒，經認定無施用毒品傾向，於89年2 月19日釋放出所，並
    經臺灣板橋地方法院檢察署檢察官為不起訴處分確定。嗣又
    因施用毒品案件，經本院以89年度毒聲字第1380號裁定令入
    戒治處所施以強制戒治，嗣再經本院以90年度毒聲字第297
    號裁定停止戒治，所餘戒治期間付保護管束，於90年2 月18
    日保護管束期滿視為強制戒治執行完畢，該次施用毒品犯行
    並經本院以89年度訴516 號判決判處有期徒刑6 月確定。復
    於93年間，因施用毒品案件，經本院以93年度易字第811 號
    判決判處有期徒刑1 年6 月確定。再於93年間，因施用毒品
    案件，經本院以93年度訴字第1594號判決判處有期徒刑7 月
    確定。上開有期徒刑1 年6 月、7 月，嗣經本院以96年度聲
    減字第4645號裁定分別減刑為有期徒刑9 月、3 月15日確定
    （上開所載有期徒刑均未執行完畢，於本案不構成累犯）。
二、詎其猶不知悔改，復分別基於施用第一級毒品海洛因（以下
    稱海洛因）及第二級毒品甲基安非他命（以下稱甲基安非他
    命）之犯意，而為下列施用毒品行為：(一)於100 年4 月3 日
    凌晨1 時30分為警採尿前回溯26小時內之某時許，在其位於
    新北市○○區○○街69巷14號3 樓之居處內，以將海洛因摻
    入香菸中點燃後吸食之方式，施用海洛因1 次；(二)於100 年
    4 月3 日凌晨1 時30分為警採尿前回溯96小時內之某時許，
    在其上開居處內，以將甲基安非他命置入玻璃球內，用火燒
    烤成煙霧後吸食之方式，施用甲基安非他命1 次；嗣於100
    年4 月3 日凌晨零時50分許，在新北市中和區○○○○道路
    與光環路路口為警查獲，再經警徵得許永松同意採集其尿液
    送驗而查悉上開(一)、(二)情節。(三)於100 年4 月30日凌晨某時
    許，在其上開居處內，以將海洛因摻入香菸中點燃後吸食之
    方式，施用海洛因1 次；(四)於100 年4 月30日凌晨某時許，
    在其上開居處內，以將甲基安非他命置入玻璃球內，用火燒
    烤成煙霧後吸食之方式，施用甲基安非他命1 次，嗣於100
    年4 月30日10時35分許，為警持搜索票在其上開居處內查獲
    ，並扣得第一級毒品海洛因7 包（合計驗餘淨重11.02 公克
    ）、甲基安非他命吸食器1 組、電子磅秤1 台，再經警徵得
    許永松同意採集其尿液送驗而查悉上開(三)、(四)情節。
二、案經新北市政府警察局中和第二分局分別移送臺灣板橋地方
    法院檢察署檢察官偵查起訴。
    理  由
壹、程序方面：
    查本件被告許永松所犯並非死刑、無期徒刑、最輕本刑為3
    年以上有期徒刑之罪或高等法院管轄第一審案件，而其於準
    備程序進行中，被告先就被訴事實均為有罪之陳述，經法官
    告知簡式審判程序之旨，並聽取公訴人及被告之意見後，本
    院認適宜改依簡式審判程序進行，爰依刑事訴訟法第273 條
    之1 第1 項、第284 條之1 規定，由本院合議庭以裁定由受
    命法官獨任進行簡式審判程序，合先敘明。
貳、實體方面：
一、上揭事實，業據被告於本院審理時坦承不諱，又被告二次為
    警查獲時所採其尿液送驗結果，均係呈嗎啡陽性及安非他命
    類（含甲基安非他命）陽性反應，此有新北市政府警察局中
    和第二分局毒品案犯罪嫌疑人姓名及代碼對照表（代碼編號
    ：T0000000）、新北市政府警察局中和第二分局偵辦毒品案
    尿液編號及姓名對照表（檢體編號：T0000000）、台灣檢驗
    科技股份有限公司於100 年4 月26日出具之濫用藥物檢驗報
    告（報告編號：UL/2011/00000000）、於100 年5 月16日出
    具之濫用藥物檢驗報告（報告編號：UL/2011/00000000）各
    1 份在卷可稽。而扣案之粉末檢品4 包及塊狀檢品3 包，經
    送法務部調查局鑑驗結果，分別為粉末檢品4 包均含海洛因
    成分，合計驗餘淨重2.89公克，純度20.50 ％，純值淨重0.
    59公克；塊狀檢品3 包均含海洛因成分，合計驗餘淨重8.13
    公克，純度79.79 ％，純值淨重6.49公克，有該局100 年6
    月8 日調科壹字第10023012780 號濫用藥物實驗室鑑定書1
    份存卷可憑。又按海洛因經注射或吸入人體後，約百分之八
    十於24小時內自尿中排出，一般而言，尿液中能否驗出嗎啡
    陽性反應與其投與量、投與途徑、採尿時間、個人體質及檢
    測方法之靈敏度有關，國外曾有文獻報導注射6 毫克之海洛
    因鹽酸鹽，其代謝物嗎啡之平均可檢出時限約為26小時，業
    經行政院衛生署藥物食品檢驗局於81年9 月8 日以藥檢壹字
    第8114885 號函述綦詳；次按甲基安非他命經口服投與後約
    百分之七十於24小時內自尿中排出，約百分之九十於96小時
    內自尿中排出，由於甲基安非他命成分之檢出與其投與方式
    、投與量、個人體質、採尿時間與檢測儀器之精密度等諸多
    因素有關，因此僅憑尿液中呈安非他命陽性反應，並無法確
    實推算吸食時間距採集時間之長短，惟依上述資料推斷，最
    長可能不會超過4 日，亦經行政院衛生署藥物食品檢驗局81
    年2 月8 日（81）藥檢一字第001156號函示明確。據上，被
    告之尿液經以氣相層析質譜儀分析法檢驗，既係呈嗎啡陽性
    及安非他命類（含甲基安非他命）陽性反應，顯見被告應有
    在前揭犯罪時間施用海洛因及甲基安非他命之行為甚明。由
    此益徵被告之自白核與事實相符，堪以採信。
二、按於92年7 月9 日新修正並於93年1 月9 日施行之毒品危害
    防制條例刪除二犯及三犯之規定，一改修法前繁雜之處遇程
    序，僅將施用毒品者簡化區分為初犯、再犯，並認施用毒品
    者係屬病患性犯人，以觀察、勒戒戒除其身癮，並以強制戒
    治去除其心癮。經觀察、勒戒或強制戒治執行完畢釋放後，
    若係5 年後再犯該條例第10條施用毒品罪者，與同條例第20
    條第1 項、第2 項關於「初犯」之處理方式相同，檢察官應
    先聲請法院裁定令被告入勒戒處所觀察、勒戒，並視有無繼
    續施用毒品傾向，決定應予釋放、為不起訴之處分，或應聲
    請法院裁定令入勒戒處所強制戒治；若係5 年內「再犯」同
    條例第10條施用毒品罪者，依同條例第23條第2 項規定，檢
    察官則應依法追訴。觀諸該條例第20條第3 項之修正理由：
    「觀察、勒戒或強制戒治5 年後再犯者，顯見前所實施之觀
    察、勒戒或強制戒治已足以遮斷其施用毒品之癮，為期自新
    及協助其戒除毒癮，對此5 年後再犯者，爰明定仍適用初犯
    之規定，先經觀察、勒戒、強制戒治之程序。」及同條例第
    23條第2 項之修正理由：「為配合簡化施用毒品犯之刑事處
    遇程序，並鑑於經觀察、勒戒或強制戒治執行完畢釋放後5
    年內再犯者，其再犯率甚高，原據以實施之觀察、勒戒及強
    制戒治既已無法收其實效，自應施以刑事處遇。」顯然如施
    用毒品者係前經觀察、勒戒或強制戒治等治療程序執行完畢
    5 年後，始再施用毒品之「初犯」，因前所執行之觀察、勒
    戒或強制戒治已足收戒除毒癮之效，自應重新執行觀察、勒
    戒或強制戒治等治療程序，並於治療程序執行完畢後，由檢
    察官為不起訴處分，毋庸對之追訴處罰；反之，在「再犯」
    之情形，因其先前所為治療程序顯未能收戒斷毒癮之效，且
    考量施用毒品者之再犯率偏高，乃簡化其刑事處遇程序，而
    逕予追訴處罰，不再施以治療程序。參酌上開立法理由，修
    正毒品危害防制條例就施用毒品者，祇於「初犯」及「5 年
    後再犯」二種情形，有其追訴條件之限制，即須於初犯經觀
    察、勒戒或強制戒治釋放後，「5 年內均無施用毒品之行為
    」，始能認其前所實施之觀察、勒戒或強制戒治已足遮斷毒
    癮，而得於5 年後再犯時，再予適用初犯之規定，重行觀察
    、勒戒等程序。倘5 年內已經再犯，被依法追訴處罰，縱其
    第三次（或第三次以上）施用毒品之時間在初犯釋放5 年以
    後，即與「5 年後再犯」之情形有別，且因已於「5 年內再
    犯」，顯見其再犯率甚高，原實施觀察、勒戒或強制戒治，
    已無法收其實效，而無5 年戒斷期之存在，自無再經觀察、
    勒戒及強制戒治之必要，應由檢察官逕行起訴，始符新法修
    正之本旨。經查，被告前於87年間，因施用毒品案件，經本
    院裁定送觀察、勒戒，經認定無繼續施用毒品傾向，於87年
    8 月10日釋放出所，並經本院以87年度訴字第871 號判決免
    刑確定。又於87年間，因施用毒品案件，經本院以88年度毒
    聲字第435 號裁定送觀察勒戒，經認定無繼續施用毒品傾向
    ，於88年2 月11日釋放出所，並經臺灣板橋地方法院檢察署
    檢察官以87年度偵字第22220 號為不起訴處分確定。再於88
    年間，因施用毒品案件，經本院以88年度毒聲字第7016號裁
    定送觀察勒戒，經認定無施用毒品傾向，於89年2 月19日釋
    放出所，並經臺灣板橋地方法院檢察署檢察官為不起訴處分
    確定。嗣又因施用毒品案件，經本院裁定令入戒治處所施以
    強制戒治，嗣再經本院以90年度毒聲字第297 號裁定停止戒
    治，所餘戒治期間付保護管束，於90年2 月18日保護管束期
    滿視為強制戒治執行完畢，該次施用毒品犯行並經本院以89
    年度訴516 號判決判處有期徒刑6 月確定。復於93年間，因
    施用毒品案件，經本院以93年度易字第811 號判決判處有期
    徒刑1 年6 月確定。再於93年間，因施用毒品案件，經本院
    以93年度訴字第1594號判決判處有期徒刑7 月確定，此有臺
    灣高等法院被告前案紀錄表存卷可考。而被告既曾於上開強
    制戒治執行完畢後5 年內，已再犯施用毒品案件多起，並均
    經判刑確定，則被告本案又再施用第一、二級毒品，雖係於
    前揭強制戒治執行完畢後逾5 年之後三犯以上，惟依上開說
    明，足認被告經上開強制戒治之執行後，未足以遮斷其施用
    毒品之癮，自與前揭條例第20條第3 項之規定僅得適用於「
    再犯」之情形不合（此有最高法院95年度臺非字第59號判決
    、95年度第7 次刑事庭會議決議可參），故公訴人逕向本院
    提起追訴，於法要無不合，附此陳明。綜上，本案事證明確
    ，被告犯行堪以認定，應依法論科。
三、查海洛因及甲基安非他命，分屬於毒品危害防制條例第2 條
    第2 項第1 、2 款所規定之第一、二級毒品，核被告所為，
    係犯毒品危害防制條例第10條第1 項、第2 項之施用第一、
    二級毒品罪。被告施用前後持有第一、二級毒品之低度行為
    ，各為進而施用第一、二級毒品之高度行為所吸收，均不另
    論罪。被告所犯上開四罪名，犯意各別，行為互殊，應予分
    論併罰。爰審酌被告有多次施用毒品前科，品行非佳，且曾
    經觀察、勒戒及強制戒治執行完畢，竟再為本案施用毒品犯
    行，顯見其不思悔改，自制力亦顯不佳，足以戕害其身心，
    滋生其他犯罪，惡化治安，嚴重損及公益；惟另考量被告於
    犯後已坦承犯行，而其施用毒品行為於本質上係屬自我戕害
    行為，反社會性之程度應屬較低等一切情狀，各量處如主文
    所示之刑，並定其應執行之刑，以資懲儆。又扣案之海洛因
    7 包（合計驗餘淨重11.02 公克，合計純質淨重7.08公克）
    ，屬當場查獲之第一級毒品，不問屬於犯人與否，應依毒品
    危害防制條例第18條第1 項前段規定沒收銷燬；至上開毒品
    之外包裝袋7 個，係用於包裹毒品，防其裸露、潮濕，便於
    攜帶施用，係預備供被告施用毒品所用之物，而扣案之甲基
    安非他命吸食器1 組及電子磅秤1 台，係被告供本案施用毒
    品所用之物，均係自被告之居所搜索扣得之物，屬被告所有
    ，此據被告於警詢及偵訊時供明在卷，爰依刑法第38條第1
    項第2 款規定，併予宣告沒收。
據上論斷，應依刑事訴訟法第273 條之1 第1 項、第299 條第1
項前段，毒品危害防制條例第10條第1 項、第2 項、第18條第1
項前段，刑法第11條前段、第51條第5 款、第38條第1 項第2 款
，判決如主文。
本案經檢察官莊惠真到庭執行職務。
中    華    民    國    100   年     7    月    28    日
                  刑事第十三庭法  官  林淑婷
上列正本證明與原本無異。
如不服本判決，應於判決送達後10日內敘明上訴理由，向本院提
出上訴狀 (應附繕本) ，上訴於臺灣高等法院。其未敘述上訴理
由者，應於上訴期間屆滿後20日內向本院補提理由書「切勿逕送
上級法院」。
                              書記官  梁宜庭
中    華    民    國   100    年    7     月    28    日
附錄本案論罪科刑法條全文：
毒品危害防制條例第十條
施用第一級毒品者，處六月以上五年以下有期徒刑。
施用第二級毒品者，處三年以下有期徒刑。